【裁判字號】    99,訴,31
【裁判日期】    990806
【裁判案由】    侵權行為損害賠償
【裁判全文】
台灣花蓮地方法院民事判決       99年度訴字第31號
原      告  丙○○
訴訟代理人  乙○○
被      告  甲○○
上列當事人間因傷害等案件，原告提起損害賠償刑事附帶民事訴
訟事件，由本院刑事庭裁定移送前來（98年度簡上附民字第8號
），本院於民國99年7月20日言詞辯論終結，判決如下：
    主      文
被告應給付原告新台幣陸萬元，及自民國99年1月2日起至清償日
止，按年息百分之五計算之利息。
原告其餘之訴駁回。
訴訟費用由被告負擔。
本判決原告勝訴部分得假執行。但被告如以新台幣陸萬元為原告
預供擔保後，得免為假執行。
    事實及理由
一、按對第一審刑事簡易判決之案件，被害人於該刑事訴訟上訴
    至第二審地方法院合議庭時，提起附帶民事訴訟，嗣法院認
    附帶民事訴訟確係繁雜，非經長久時日不能終結其審判，而
    依刑事訴訟法第504條第1項之規定，以裁定將該附帶民事訴
    訟移送該法院之民事庭，該受移送之地方法院民事庭應由合
    議庭依通常程序審理判決。如當事人不服判決，且上訴利益
    逾新台幣（下同）100萬元時，得逕向最高法院提起上訴。
    （臺灣高等法院暨所屬法院90年法律座談會民事類提案第35
    號研討結果參照）。本件原告在刑事案件上訴至第二審地方
    法院合議庭時，提起附帶民事訴訟請求損害賠償，經刑事庭
    將之裁定移送本院民事庭，依據前述說明，本院應以合議方
    式依通常訴訟程序審理判決。
二、原告主張：被告與原告同為花蓮市○○路社會福利館日語班
    學員，於民國98年2月22日參加花蓮市○○○街中華國小禮
    堂內餐會時，被告因欠繳學費等細故，竟以不堪之言詞公然
    辱罵原告，當原告欲趨前理論時，被告更基於傷害之故意，
    揮拳毆傷原告臉部，被告涉犯公然侮辱及傷害罪，經鈞院98
    年度花簡字第971號簡易判決處刑在案。原告對被告一時衝
    動犯下之過錯，本不願追究，更無意興訟，但被告犯後毫無
    悔意，在一審刑事判決後，對原告仍持續以流言惡意攻訐。
    被告以惡意言詞辱罵或公然以暴力肢體攻擊，其蠻橫行為，
    造成原告精神及人格尊嚴之傷害，非金錢賠償所能衡平，如
    以刊登「判決全文」回復受害者之名譽，無異將使原告再度
    蒙受名譽上之二次傷害，殊非適當方式，名譽為人之第二生
    命，侵害他人人格尊嚴，如大街罵人者，絕無僅於小巷道歉
    之理。請求被告於判決確定後兩週內，連續三日於更生日報
    頭版以5公分乘9公分規格，刊登附件所示道歉啟事，公開向
    原告道歉。又原告年逾七旬已為人祖母，在子女成長後即投
    身社會公益志工行列回饋社會，多年來得到政府機關、社福
    團體頒發楷模表揚獎項。遭逢此次傷害，原告臉部受有唇瘀
    挫傷3公分乘2公分，雖屬輕微，但傷害原告一生名譽及人格
    尊嚴卻深且鉅。原告始終不曾以言語或動作挑釁被告，被告
    犯行情狀卻如此蠻橫，犯後態度又確實毫無悔意，且誹謗詆
    毀原告言行至今仍在繼續狀態，依民法第195條規定請求精
    神慰撫金新台幣（下同）10萬元，期望被告能有所警惕。原
    告為28年8月6日生，全職在當義工，為高中畢業，名下有土
    地、房屋及汽車。爰依侵權行為之法律關係請求。並聲明：
    1.被告應給付原告10萬元，及自起訴狀繕本送達翌日即99年
    1 月2日起至清償日止，按年息百分之五計算之利息。2.被
    告應自判決確定後兩週之內，連續三日在更生日報頭版以5
    公分乘9公分規格刊登附件所示道歉啟事。
三、被告則以：原告誣告我，事情發生至驗傷時間不符，相差將
    近2個月，是為了想詐領罰金不擇手段陷害我。原告還公然
    在茶會上侮辱我說：「妳不要臉，這樣還吃得下，我替妳羞
    恥。」張敏里事發時不在現場，而且我根本沒有打原告，她
    如何看到，是原告打我的背部，當時現場約有50人圍過來，
    呂善華理事長緊緊抓住我說：「不管怎樣打人就是錯。」很
    多人抓住我，我根本沒有機會靠近原告身邊，如何打她？可
    見張敏里是作偽證，原告是惡人先告狀。我是國小畢業，現
    已70幾歲了，沒有在工作等語資為抗辯。並聲明：原告之訴
    駁回。
四、本院之判斷：
  (一)被告與原告同為花蓮市○○路社會福利館日語班學員，於98
    年2月22日12時許，2人參加在花蓮市○○○街中華國小禮堂
    內舉行之國民黨黨慶餐會，原告見同為日語會話班之班長朱
    玉亭在與被告聊天，原告便端1碗麵上前欲交予朱玉亭食用
    ，被告見狀便大聲罵聲「不要跟髒女人在一起」等足以貶損
    原告社會人格評價之詞，隨即離去，原告不甘受辱，隨即追
    上前與之理論，被告竟回頭揮拳毆打原告臉部，原告身體因
    而受有唇瘀挫傷3乘2公分之傷害等情，此經本院依職權調閱
    被告涉犯傷害罪之刑事卷宗，有附於該卷宗內之兩造筆錄、
    證人朱玉亭、張敏里之證詞、診斷證明書為證，被告固質疑
    原告所提出之診斷證明書日期不符云云，惟經細觀原告所提
    出之行政院衛生署花蓮醫院診斷證明書（附於台灣花蓮地方
    法院檢察署98年度他字第232號偵查卷29頁）出具之日期為
    98年4月13日，其上記載「丙○○（即原告）下唇瘀挫傷3乘
    2公分，98年2月22日門診治療」，顯見原告確曾於98年2月
    22日因被告之傷害行為受傷至該院治療；被告亦因涉犯公然
    侮辱罪及傷害罪，經本院判處拘役，得易科罰金確定在案，
    有本院98年度花簡字第971號刑事簡易判決、98年度簡上字
    第177號刑事判決足憑，是原告主張之事實，應堪信為真實
    ，被告空言否認，其辯詞均無可採。
  (二)按因故意或過失，不法侵害他人之權利者，負損害賠償責任
    。不法侵害他人之身體、健康、名譽者，被害人雖非財產上
    之損害，亦得請求賠償相當之金額，其名譽被侵害者，並得
    請求回復名譽之適當處分。民法第184條第1項前段、第195
    條第1項分別定有明文。按慰藉金之賠償須以人格權遭遇侵
    害，使精神上受有痛苦為必要，其核給之標準固與財產上損
    害之計算不同，然非不可斟酌雙方身分資力與加害程度，及
    其他各種情形核定相當之數額（最高法院51年台上字第223
    號判例意旨參照）。原告因被告上開侵害行為（公然侮辱、
    傷害），致身體、健康、名譽權受損，受有下唇瘀挫傷3乘2
    公分等傷害，精神上自受有相當之痛苦。爰審酌兩造均為七
    十歲高齡之人，原告為高中畢業，擔任全職義工，名下有土
    地、房屋及汽車，被告為國小畢業、無業，名下有房屋、土
    地各3筆、投資4筆（以上諸情節除兩造所自承外，並有卷24
    至28頁之稅務電子閘門財產所得調件明細表可參），暨兩造
    之身分、地位、收入、被告致原告所受傷害、精神上痛苦的
    程度等一切情狀，認原告請求精神慰撫金以6萬元為適當。
    又名譽被侵害時，固得請求為回復名譽之適當處分，然所謂
    適當之處分，應係指該處分在客觀上足以回復被害人之名譽
    且屬必要者而言（司法院釋字第656號解釋意旨參照），名
    譽受侵害之人雖得請求登報，但法院仍得審酌個案情節判斷
    是否有必要，本院以為於此網路媒體發達之時代，原告於取
    得本件判決勝訴部分，自有其得以回復名譽之處置，併審酌
    本件被告侵害原告名譽之情節，認登報道歉並非原告回復名
    譽之必要方法，是原告此部分之請求，即非有理。
五、從而，原告依侵權行為之法律關係請求被告給付6萬元，及
    自99年1月2日起至清償日止，按年息百分之五計算之利息，
    為有理由，應予准許，逾此部分之請求，為無理由，應予駁
    回。本件原告勝訴部分，因所命給付之金額未逾50萬元，應
    依職權宣告假執行，並依職權酌定相當擔保金額為被告得供
    擔保免為假執行之諭知。本件事證已臻明確，兩造其餘攻擊
    防禦方法與舉證，均無礙勝負判斷，爰不一一論列，附此敘
    明。
六、訴訟費用負擔之依據：民事訴訟法第79條。
中    華    民    國    99    年    8     月    6     日
                        臺灣花蓮地方法院民事庭
                            審判長法官  湯文章
                            法      官  劉柏駿
                            法      官  楊碧惠
上為正本係照原本作成。
原告如不服本判決，應於收受送達後20日內向本院提出上訴書狀
，其未表明上訴理由者，應於提出上訴後20日內向本院補提理由
書狀（均須按他造當事人之人數附繕本）。上訴時應提出委任律
師或具有律師資格之人之委任狀；委任有律師資格者，另應附具
律師資格證書及釋明委任人與受任人有民事訴訟法第466條之1第
1項但書或第2項（詳附註）所定關係之釋明文書影本。
中    華    民    國    99    年    8     月    6     日
                            法院書記官  羅仕健
附件：本人甲○○因涉犯傷害及公然侮辱罪，業經花蓮地方法院
      民、刑事判決在案。對於因此造成丙○○女士身體傷害及
      名譽受損，特此致歉。並保證不再違犯。

司法院資訊處製作；財團法人民間司法改革基金會備份。
